【裁判字號】    97,交上易,337
【裁判日期】    981015
【裁判案由】    過失致死
【裁判全文】
臺灣高等法院刑事判決               97年度交上易字第337號
上  訴  人
即  被  告  丙○○
選任辯護人  韓邦財律師
            王唯鳳律師
上列上訴人因過失致死案件，不服臺灣臺北地方法院96年度交易
字第739號，中華民國97年10月30日第一審判決（起訴案號：臺
灣臺北地方法院檢察署96年度偵字第4735號），提起上訴，本院
判決如下：
    主  文
上訴駁回。
    事  實
一、丙○○於民國95年12月8日中午12時30分許，騎乘車號P9T
    －209號機車，搭載己○○，沿臺北市○○區○○路由西向
    東行駛，行經該路124號前，本應注意駕車應注意車前狀況
    及兩車併行之安全間隔距離，並隨時採取必要安全措施，而
    當時係晴天日間，有自然光線，該處係鋪設柏油、無缺陷、
    無障礙物之乾燥路面，且視距良好，依當時之情形又無不能
    注意之情事，竟疏於注意及此，而未與其他行駛中車輛保持
    安全之併行間隔，致其所騎乘之機車失去平衡，而碰撞在其
    右方同向行駛，由張林月香所騎乘之腳踏車，造成張林月香
    失去平衡倒地，導致頭部鈍挫傷及顱內出血之傷害，而送醫
    不治死亡。
二、案經張林月香之女丁○○訴由臺灣臺北地方法院檢察署檢察
    官偵查起訴。
    理  由
一、訊據被告丙○○雖坦承於前揭時地駕駛機車與張林月香所騎
    乘之腳踏車同時倒地，張林月香並因此受傷且傷重死亡等事
    實，惟矢口否認有何過失致死犯行，辯稱：不是伊車撞死者
    的腳踏車，是有一部不明重機車很快速從伊機車與死者的腳
    踏車中間很快超車過去，伊車和死者的腳踏車同時被撞才倒
    地的，伊車並沒有撞死者張林月香的腳踏車，她的死亡與伊
    無關云云。
二、經查：
  (一)被告所騎乘機車與死者張林月香騎乘之腳踏車均在上揭時地
    倒地，張林月香因而倒地受傷旋送醫不治死亡等事實，為被
    告所是認，並有道路交通事故現場圖、交通事故補充資料表
    （見偵卷第75-82頁）、現場照片、機車及腳踏車現場照片
    （見偵卷第124-150、195-215頁）及相驗屍體證明書、驗斷
    書、相驗筆錄等在卷可憑（見相字卷第50-57頁），此部分
    事實堪以認定。
  (二)至被告前開辯解所指遭不明重型機車擦撞乙節，經原審傳訊
    現場相關證人到庭作證，並無被告所辯該不明機車之存在，
    分述如下：(1)在事故地點旁店家內之工作人員即證人癸○○
    證述：伊在木柵路1段130號饅頭店工作，伊當時在店內，伊
    先聽到一個小的聲音，伊知道那個聲音是機車撞到路面不平
    的聲音，過沒多久就聽到很大的碰聲，二聲音幾乎是連續，
    伊就出來看（見原審卷第66、67頁）。另證人子○○○證稱
    ：伊在木柵路1段118號1樓店裡做事，伊聽到碰的聲音，才
    出來看（見本院卷第68頁）。另證人丑○○亦證稱：伊當時
    在煮麵，聽到一聲，伊往外查看，看到一個小姐流血等語在
    卷（見本院卷第68頁），即由該等店內員工之證詞均無從推
    論有不明重型機車快速離去。(2)、另證人壬○○證稱：伊當
    時騎腳踏車上人行道，看到人已經倒地，（在倒地前）伊是
    聽倒左方有碰的一聲，伊回頭看，有看到一個騎腳踏車的人
    ，伊沒有看到機車與腳踏車倒地的經過，伊沒有注意有無機
    車快速離開（見原審卷第65、66頁）。證人即對面行人戊○○亦證稱：伊當時在超市○○○○○路的地方，伊看到機車
    滑過來，機車上面的人有跌倒，伊沒有看到機車和腳踏車如
    何撞到，伊查看時沒有看到有機車高速離去，是一聽到聲音
    就回頭看，當時天氣晴朗，伊並沒有看到有其他機車離去等
    語（見原審卷第103-105頁）。且證人甲○○亦證述：伊騎
    車行經木柵路，伊看到時機車已經倒地，看到男生跳下車，
    女生還在車上，後來看到後面有一部腳踏車倒下，伊有聽到
    機車倒地滑行的聲音‧‧‧車禍發生前伊在等紅燈，伊沒有
    看到有其他車輛快速穿越該路口等語（見原審卷第67頁）。
    故由當時在後及對面目擊證人之證述，亦難認被告此等辯解
    為真實。(3)、原審另依案發當時留存之報案電話號碼查得報
    案人乃係乙○○及辛○○（見原審卷第24、25頁），其中證
    人辛○○於原審到庭證稱並未目擊交通事故發生經過，僅係
    駕車路過看到有車禍就以電話報警等語（見原審卷第64頁）
    。然證人乙○○則證稱：伊當時跟另一位同學庚○○各騎一
    輛機車行經該處要去萬芳醫院附近吃飯，車禍發生在我們正
    前方，伊看到機車與腳踏車都快要倒地，伊看到時已經快倒
    地，伊不知道是怎麼發生的，伊騎在機車與腳踏車後方約七
    到八個汽車車身的距離，伊所騎機車與倒地的機車與腳踏車
    中間沒有其他車輛，且當時是紅綠燈剛起步，伊騎車的四周
    沒有車子或機車快速通過，伊當時車速2、30公里，伊沒有
    看到有另一部機車快速由伊前方離開，若有另一部機車快速
    離開，伊的距離看得到等語（見原審卷第62、63頁）。而原
    審依證人乙○○所證，再傳訊另一目擊者即其同學庚○○到
    庭作證，證人庚○○亦證稱：伊當時騎車經過該處，伊看到
    前面有機車和腳踏車擦撞，老婆婆人飛起來，頭直接落地，
    伊距離約二台機車的距離，乙○○就在伊前面的那一台車，
    機車和腳踏車擦撞時，四周沒有任何機車快速離開，當天是
    白天，看得很清楚等情明確（見原審卷第105-107頁），均
    足認事故當時並無所謂高速離去之重型機車存在。
  (三)自以上證人之證言可知，相關目擊者均稱未看到有所謂不明
    機車離去一事，尤其證人乙○○、庚○○於車禍發生當時即
    分別騎機車在被告及死者車輛之後方，而關於渠二人目擊車
    禍之時間點，依證人乙○○於原審時所證：有看到被告機車
    及死者腳踏車快倒地，然後倒地，沒看到如何碰撞，應該看
    到的是剛擦撞已經快倒地等語（見原審卷第62頁正面、背面
    ）；證人庚○○則證稱：有看到死者飛起來，頭直接落地，
    距離車禍約2台機車的距離，乙○○的機車在伊車前面，沒
    看到如何碰撞等語（見原審卷第106頁正面）。可知，雖證
    人乙○○、庚○○未親眼目睹車禍發生之碰撞瞬間，但證人
    乙○○於車輛倒地前即有看到被告機車及死者腳踏車，證人
    庚○○則親見死者飛起落地；若如被告所辯，係因一不明機
    車從其機車與死者腳踏車中間快速經過以致二車倒地，則證
    人乙○○、庚○○應無未能看到該加速離去之機車之可能性
    ，然證人乙○○、庚○○均證稱車禍發生前後，前方沒有看
    到有快速離去的機車，被告上開所辯自難採信。至證人即被
    告所後載之乘客己○○雖於原審亦到庭附和被告之辯解，而
    證稱：有一輛重機車從我們的車和腳踏車中間穿過去，伊感
    覺到有擦撞到我們機車右前方，所以我們傾倒，往左側滑行
    過去‧‧‧伊用眼光餘角掃到，伊的感覺那重機車應該有擦
    撞到腳踏車‧‧‧伊的機車與腳踏車沒有發生碰撞‧‧‧伊
    不知道機車倒地時有無撞到腳踏車云云（見原審卷第59、61
    頁背面），然證人己○○與被告乃男女朋友關係，所證是否
    為迴護被告，並非無疑，且其所證與上述現場附近證人所證
    均不相同，本院自難遽信。而證人乙○○、庚○○乃偶然駕
    車行經該處，其餘證人壬○○等人或係任職於路旁店家或為
    路人，渠等彼此間均不互識，且與被告及死者雙方亦均不認
    識且與本件車禍無任何利害，證人間並無相互勾串誣陷被告
    之必要及可能，渠等所為證言自有相當可信性。且本件車禍
    發生時係中午12時多，依事故調查報告表(一)所載當時且為晴
    天，視距良好（見相驗卷第34頁），若如被告所辯有一機車
    高速離去，在附近之證人焉有可能全未看到機車離去或均未
    聽到機車高速離去之引擎聲？而證人竟均未能指證現場車禍
    與被告機車及死者腳踏車以外之機車有關，證人己○○上開
    所證，自難認與事實相符，故不採為被告有利之認定。再若
    如被告所辯有一不明機車自其機車與死者腳踏車中間穿行高
    速離去，而該機車有同時擦撞到其機車與死者腳踏車云云，
    則該機車又何以仍能保持平衡並加速繼續前行安然離去，而
    無任何後方駕駛、店家員工及路人目擊或聽聞，益證被告所
    辯並非事實，不足憑採。
  (四)被告所辯係有一部不明重機車自其機車與死者腳踏車中間很
    快超車過去一節，本院並不採信，已如上述。而被告亦不否
    認其機車與死者腳踏車係幾乎同時倒地，雖被告否認其機車
    與死者腳踏車有發生碰撞，惟被告機車與死者腳踏車既均倒
    地，死者並傷重死亡，被告本身亦受傷匪輕，顯然被告機車
    及死者腳踏車同時有受一外力；而參酌證人戊○○於原審所
    證：一聽到撞擊的聲音就回頭看，伊看到時機車已經撞到跌
    倒了，機車一直滑，．．．有聽到撞擊的聲音，撞到和倒地
    的聲音差不多同時等語（見原審卷第104頁背面、105頁正面
    ）；證人戊○○於聽到撞擊聲立即回頭看，就看到被告機車
    倒地滑行，及本院已認定並無所謂不明機車存在，則被告機
    車與死者腳踏車倒地所受之外力來源之性一可能性，即係遭
    二車有互相碰撞所致。再依卷附警方在現場所攝被告機車及
    死者腳踏車之現場照片，二車並無明顯外力撞擊痕跡；及警
    方將現場採證送由台北市刑事鑑識中心鑑定結果，兩車車體
    上均未發現有表面漆層或其他微物跡證相互轉移情形，因此
    無法判斷涉案機車及死者腳踏車是否有發生直接碰撞情事，
    有該中心鑑識報告一份在卷可稽（見偵卷第155- 193頁）；
    然死者張林月香係因頭部著地以致傷重死亡，身體其他部分
    並無明顯傷勢，再參以雙方車輛並無明顯車損，可知，本件
    二車雖無大力直接之撞擊，惟被告機車與死者腳踏車不可能
    無故同時倒地，且本院已排除被告所辯不明機車之存在，則
    二車幾乎同時倒地之惟一可能外力來源，即係二車車體有互
    相發生碰撞所致，自屬合理推認。且依卷附現場照片，被告
    機車之右把手有內彎（見相驗卷第43頁），死者腳踏車之後
    置物籃有（往前）內凹情形（見相驗卷第46頁），而被告機
    車之刮地痕都在左側，其車身右把手之內彎應係與死者腳踏
    車發生碰撞所致，被告所辯沒證據證明二車有碰撞云云，亦
    不可採。至被告又向本院請求送測謊云云，然原審已二度將
    本案送請法務部調查局對被告就本案進行測謊，惟均因被告
    生理因素而無結果，有該局97年3月12日、97年9月24日函2
    份可稽（見原審卷第29、127頁），且本院認為當日現場附
    近之相關證人乙○○等人就所見聞並無說謊可能，已如前述
    ，及現在距離車禍發生當時已近3年，認為本案就被告及證
    人均無測謊之必要，附此說明。
  (五)綜上所述，被告駕駛機車未保持安全間隔，並因失去平衡始
    與死者張林月香之腳踏車發生碰撞。而死者係騎乘腳踏車，
    速度不可能很快，前行之力量亦顯然低於被告所騎乘之機車
    ，本件車禍係因被告駕駛機車失去平衡而碰撞及在其右側行
    駛之張林月香腳踏車，且因而導致張林月香死亡，則被告對
    本件車禍之發生自應負全部之過失責任，且張林月香因本件
    車禍致身體受有如事實欄所述之傷害而死亡，其死亡與車禍
    間自有相當因果關係。本件事證已臻明確，被告犯行堪予認
    定，應依法論科。
三、核被告所為，係犯刑法第276條第1項之過失致死罪。原審適
    用刑法第276條第1項、第41條第1項前段，並審酌被告平日
    素行良好、疏失之程度、被害人張林月香因而發生死亡之不
    可挽救結果、未與被害人家屬達成民事和解及被告犯罪後雖
    坦承部分事實經過但未全坦承犯行之態度等一切情狀，量處
    有期徒刑4月之刑，並以本件被告犯罪時間係於96年4月24日
    之前，且無中華民國九十六年罪犯減刑條例所定不得減刑之
    情形，應依同條例第2條第1項第3款規定減其宣告刑2分之1
    ，併依同條例第9條規定，依上述宣告刑所適用易科罰金之
    折算標準，諭知減刑後易科罰金之折算標準。核其認事用法
    尚無不合，量刑亦屬妥適，被告上訴仍執上詞否認犯罪，為
    無理由，應予駁回。
據上論斷，應依刑事訴訟法第368條，判決如主文。
本案經檢察官陳明光到庭執行職務。
中    華    民    國    98    年    10    月    15   日
                  刑事第四庭審判長法  官  陳筱珮
                                  法  官  邱滋杉
                                  法  官  孫惠琳
以上正本證明與原本無異。
不得上訴。
                                  書記官  劉有志
中    華    民    國    98    年    10    月    15    日


司法院資訊處製作；財團法人民間司法改革基金會備份。
